【裁判字號】    97,上訴,2933
【裁判日期】    980429
【裁判案由】    毒品危害防制條例
【裁判全文】
臺灣高等法院臺中分院刑事判決        97年度上訴字第2933號
上  訴  人
即  被  告  甲○○
                    現另案於臺灣臺中監獄執行中
選任辯護人  廖志堯律師
上列上訴人因毒品危害防制條例案件，不服臺灣臺中地方法院97
年度訴字第170號中華民國97年10月3日第一審判決（起訴案號：
臺灣臺中地方法院檢察署96年度偵字第21450、28416號），提起
上訴，本院判決如下：
    主  文
上訴駁回。
    事  實
一、甲○○曾於民國84年間，因違反肅清煙毒條例、麻醉藥品管
    理條例及藥事法案件，經法院分別判處有期徒刑3年 1月、5
    月、2 年確定；次於85年間，因違反槍砲彈藥刀械管制條例
    案件，經法院判處有期徒刑1年6月確定；又於同年間，因違
    反藥事法案件，經法院判處有期徒刑 6月確定，嗣經本院以
    86年度聲字第1114號裁定，就上開有期徒刑，定其應執行之
    刑為有期徒刑7年確定。甲○○入監執行後，於89年4月18日
    假釋出監，刑期至92年 3月11日期滿，以已執行完畢論。詎
    甲○○猶不知悛悔警惕，明知海洛因係毒品危害防制條例第
    2條第2項規定之第一級毒品，竟以營利為目的，利用電話號
    碼0000000000號行動電話，作為連絡販賣第一級毒品海洛因
    之工具，基於販賣第一級毒品海洛因之犯意，為下列販賣第
    一級毒品海洛因予丁○○之行為（另基於轉讓第二級毒品甲
    基安非他命之犯意，為轉讓第二級毒品甲基安非他命予陳振
    誠、潘俐君之犯行，詳如附表壹編號四、五所示，惟該部分
    經原審法院判處如附表貳編號四、五所示之罪刑後，業經甲○○於本院審理期間撤回上訴確定）：
  (一)於96年7、8月間某日，在臺中市○○路與昌平路口附近，以
    每包第1級毒品海洛因（約0.5公克）新臺幣（下同）2000元
    之代價，販賣第1級毒品海洛因1包予丁○○ 1次，得款2000
    元。
  (二)於96年7、8月間另某日，在臺中市○○路與大墩路口附近遊
    藝場，以每包第1級毒品海洛因（約0.5公克）2000元之代價
    ，販賣第1級毒品海洛因1包予丁○○1次，得款2000元。
  (三)於96年 8月21日18時33分後某時，在丁○○位於臺中縣大里
    市○○路384號5樓住處，以每包第1級毒品海洛因（約0.5公
    克）2000元之代價，販賣第1級毒品海洛因1包予丁○○ 1次
    ，得款2000元。
二、嗣經警方先於96年9月7日19時30分許，在臺中市○區○○○
    街310號後方出租套房內查獲甲○○，扣得其所有供販賣第1
    級毒品海洛因連絡用之NOKIA牌行動電話1支（電話號碼0000
    000000號），並當場查獲甲○○轉讓第 2級毒品甲基安非他
    命予陳振誠、潘俐君，供其等當場施用，且在該處衣櫃內扣
    得甲○○已轉讓給陳振誠而歸其所有之第 2級毒品甲基安非
    他命 2包（重1.777公克、驗餘重1.775公克）；次於96年11
    月27日，在臺中縣大里市○○路384號5樓處，查獲丁○○施
    用第1級毒品海洛因，而循線查悉甲○○販賣第1級毒品海洛
    因予丁○○之犯行。
三、案經臺中市警察局第四分局、第六分局、行政院海岸巡防署
    海岸巡防總局中部地區巡防局報請臺灣臺中地方法院檢察署
    檢察官偵查起訴。
    理  由
一、證據能力部分：
  (一)證人丁○○於警詢中的陳述，具有證據能力：
    1.按被告以外之人於檢察事務官、司法警察官或司法警察調
      查中所為之陳述，與審判中不符時，其先前之陳述具有較
      可信之特別情況，且為證明犯罪事實存否所必要者，得為
      證據，刑事訴訟法第159條之2定有明文。所謂「前後陳述
      不符」之要件，應就前後階段之陳述進行整體判斷，以決
      定其間是否具有實質性差異，惟無須針對全部陳述作比較
      ，陳述之一部分有不符，亦屬之。而所謂「較可信之特別
      情況」之情形，亦應就前後陳述時之各種外部情況進行比
      較，以資決定何者外部情況具有可信性。若陳述係在特別
      可信之情況下所為，則虛偽陳述之危險性即不高，雖係審
      判外陳述，或未經被告反對詰問，仍得承認其有證據能力
      。
    2.被告甲○○之選任辯護人於原審及本院雖均以證人丁○○
      警詢中的陳述為審判外之陳述，主張無證據能力。然證人
      丁○○於警詢時明確指證被告於96年7、8月間某日，在臺
      中市○○路與昌平路口附近；於96年7、8月間另某日，在
      臺中市○○路與大墩路口附近；於96年 8月21日18時33分
      後某時，在伊位於臺中縣大里市○○路384號5樓住處，以
      每包第1級毒品海洛因（約0.5公克）2000元之代價，各販
      賣第1級毒品海洛因1包予伊等情。於原審審理時初證稱伊
      前後 2次拿錢給被告要買毒品，但被告錢拿走之後，就沒
      有將東西給伊等語；次改稱伊有請被告幫伊調毒品，在伊
      家中請被告買 1次，交給被告2000元，另外在大墩路附近
      遊藝場請被告買1次，價格也是2000元，第3次則是在昌平
      路那裡，那次記憶比較模糊，伊忘記是請被告幫伊調毒品
      ，還是被告請伊施用等語；又改稱在伊住處及在大墩路附
      近遊藝場的那 2次，伊有拿錢給被告，被告沒有給伊海洛
      因，第 3次在文心路與昌平路附近那次，伊的印象比較模
      糊，雖然記得那次被告有拿海洛因給伊，但是忘記是伊拿
      錢跟被告買的，還是被告請伊的等語；再改稱在伊家及大
      墩路附近遊藝場，伊都有拿錢給被告，但被告不是馬上將
      海洛因給伊，而是過了半天以後，他才調海洛因過來給伊
      ，至於文心路那次，伊就真的記不太起來等語。顯然，證
      人丁○○於警詢中及法院審理時之供述已有前後陳述不符
      或記憶不清之情形存在。本院審酌證人丁○○於警詢中之
      證述距案發日較近，當時記憶自較深刻，可立即反應所知
      ，不致因時隔日久而遺忘案情；且較無來自被告同庭在場
      之壓力而出於虛偽不實之指證，或事後串謀而故為迴護被
      告之機會，而依證人丁○○於原審審理時之證詞可知，同
      次庭期就被告是否涉嫌販賣第 1級毒品海洛因的證詞，前
      後陳述即存有歧異，且於陳述自己已將2000元交給被告，
      被告卻未交付第 1級毒品海洛因時，公訴檢察官追問：「
      為何你在偵查中證述甲○○拿毒品到你家給你等語，偵查
      檢察官跟你問說甲○○賣的海洛因品質如何，你還回稱還
      好？」之際，竟選擇沈默而未為回答；於法院訊及何以於
      審判程序中，起初陳稱被告收錢後並未交付第 1級毒品海
      洛因，嗣又改稱被告有交付第 1級毒品海洛因時，回稱：
      「剛開始的時候，我認為販賣第 1級毒品罪名太重，我怕
      害到被告，才會說沒有交貨給我，實際上是有交給我，但
      是用補給我的。」等語，足認證人丁○○與被告同庭作證
      時，確有因受到壓力而迴護被告之情況，揆諸上開說明，
      其於警詢中所為之陳述，客觀上應具有較可信之特別情況
      ，且亦為證明犯罪事實存否所必要，依上揭規定，其於警
      詢中之證言自有證據能力，至於證明力則詳如後述。
  (二)證人丁○○於偵查中具結後，向檢察官所為的陳述，具有證
    據能力：
    1.按被告以外之人於偵查中向檢察官所為陳述，除顯有不可
      信之情況者外，得為證據，刑事訴訟法第159條之1第 2項
      定有明文。偵查中對被告以外之人所為之偵查筆錄，或被
      告以外之人向檢察官所提之書面陳述，性質上均屬傳聞證
      據。惟現階段刑事訴訟法規定檢察官代表國家偵查犯罪、
      實施公訴，依法其有訊問被告、證人及鑑定人之權，證人
      、鑑定人且須具結，而實務運作時，檢察官偵查中向被告
      以外之人所取得之陳述，原則上均能遵守法律規定，不致
      違法取供，其可信度極高。職是，被告以外之人前於偵查
      中已具結而為證述，若無顯有不可信之情況，應有證據能
      力。
    2.證人丁○○於檢察官偵查中具結所為之陳述，嗣未曾經其
      提及檢察官在偵查時有不法取供之情形，檢察官、被告及
      選任辯護人於原審審理時復獲得充分詰問證人丁○○之機
      會，本院亦未發現其於檢察官偵查中之陳述有何顯有不可
      信之情況，揆諸上開說明，其於偵查中之證言自具有證據
      能力，至於其證明力則詳如後述。
二、訊據被告甲○○矢口否認有為販賣第 1級毒品海洛因與丁○○之犯行，辯稱：伊雖有2至3次收受丁○○交付之2000元，
    欲幫其向藥頭調取第1級毒品海洛因，但實際上並未交付第1
    級毒品海洛因給丁○○。依伊持用之0000000000號行動電話
    與丁○○持用之0000000000號行動電話，於96年 8月21日18
    時33分之通訊監察譯文內容，客觀上尚無從確定伊等係在交
    易第 1級毒品海洛因，實則當天伊係與丁○○聯絡共同會面
    處理丙○○涉案交保的事情。丁○○應係與檢察官間存有條
    件交換，且伊前曾背後批評丁○○，因而丁○○會故意誣陷
    伊等語。惟查
  (一)被告於96年7、8月間某日，在臺中市○○路與昌平路口附近
    ；於96年7、8月間另某日，在臺中市○○路與大墩路口附近
    遊藝場；於96年 8月21日18時33分後某時，在丁○○位於臺
    中縣大里市○○路384號5樓住處，以每包第 1級毒品海洛因
    （約0.5公克）2000元之代價，各販賣第 1級毒品海洛因1包
    與丁○○ 1次等情，業據證人丁○○於警詢及檢察官偵查時
    證述明確（詳臺中市警察局第六分局警卷第5至6頁、96年度
    毒偵字第6593號偵查卷第7頁）。而丁○○於96年8月21日18
    時33分，以電話號碼0000000000號行動電話與被告使用之電
    話號碼0000000000號行動電話連絡，其中有關「喂！你在那
    裡啊？」；「在家裡，到家啊！」；「到家喔！拜拜！」之
    對話，確實是丁○○問被告是否已到丁○○住處，要被告拿
    第 1級毒品海洛因賣給丁○○，該次交易金額為2000元、交
    易數量約 0.5公克，交易地點為丁○○位於臺中縣大里市○○路384號5樓客廳內等情，亦據證人丁○○於警詢及偵查時
    陳述明確（詳臺中市警察局第六分局警卷第 5頁背面、96年
    度毒偵字第6593號偵查卷第7頁）。此外，並有電話號碼000
    0000000號行動電話之通訊監察書（詳原審卷第98至103頁）
    及通訊監察譯文（詳臺中市警察局第六分局警卷第30頁）附
    卷可稽，堪信為真實。
  (二)被告坦承有於大墩路附近遊藝場及昌平路附近，各向證人丁○○拿過2000元；惟辯稱是要幫丁○○向「董仔」調第 1級
    毒品海洛因等語。其不否認確有向丁○○拿錢的情節，適與
    丁○○的證詞相吻合，足認丁○○的指證並非虛構之詞。雖
    被告辯稱是幫丁○○調第1級毒品海洛因，且這2次都沒有調
    給丁○○等語，而證人丁○○於原審審理初證稱伊前後 2次
    拿錢給被告要買第 1級毒品海洛因，但被告錢拿走之後，就
    沒有將東西給伊等語；次改稱伊有請被告幫伊調第 1級毒品
    海洛因，在伊家中請被告買 1次，交給被告2000元，另外在
    大墩路附近遊藝場請被告買1次，價格也是2000元，第3次則
    是在昌平路那裡，那次記憶比較模糊，伊忘記是請被告幫伊
    調第 1級毒品海洛因，還是被告請伊施用等語；又改稱在伊
    住處及在大墩路附近遊藝場的那 2次，伊有拿錢給被告，被
    告沒有給伊第1級毒品海洛因，第3次在文心路、昌平路那次
    ，伊的印象比較模糊，雖然記得那次被告有拿第 1級毒品海
    洛因給伊，但是忘記是伊拿錢跟被告買的，還是被告請伊的
    等語；再改稱：在伊家及大墩路附近遊藝場，伊都有拿錢給
    被告，但被告不是馬上將第 1級毒品海洛因給伊，而是過了
    半天以後，他才調第 1級毒品海洛因過來給伊，至於文心路
    那次，伊就真的記不太起來等語。然經原審質疑證人丁○○
    於原審審理程序之證詞即前後存有歧異之際，證人丁○○始
    坦言因認為販賣第 1級毒品罪名太重，怕會害到被告，才會
    說被告沒有交第 1級毒品海洛因給伊等語，已足認證人丁○○係因與被告同庭作證備感壓力，始會更異證詞，自應以其
    於距離案發時間較為接近，記憶相對清晰，且未受到被告同
    庭壓力，可以完全自由陳述之警詢及檢察官偵查時前後陳述
    一致的證詞，為可採信。
  (三)再者，被告雖辯稱其向丁○○收錢，係幫丁○○向「董仔」
    調第1級毒品海洛因，並非販賣第1級毒品海洛因與丁○○等
    語。然證人丁○○係向被告購買第 1級毒品海洛因，而非請
    被告幫忙調第 1級毒品海洛因等情，業據證人丁○○於警詢
    及檢察官偵查時證述明確，其於原審審理時證稱：伊是單純
    拿錢給被告，被告就將第 1級毒品海洛因交給伊，伊不可能
    跟被告說不可以賺伊的錢等語，並對被告詰問：「你所說的
    調是否就是將2000元交給我，然後我去向別人以同樣的價格
    買來給你，或者是任由我處理，我只要將毒品拿給你就好。
    」時回稱：「這個問題我沒有辦法回答。」等語。益證依丁○○之認知，即係單純向被告購買第 1級毒品海洛因，並無
    委託被告調第 1級毒品海洛因之情況，且對於被告一再要求
    其向法院解釋所謂調第 1級毒品海洛因，就是被告沒有賺錢
    之意，備感壓力及困擾。而被告於審理程序中，極力將丁○○於警詢及檢察官偵查時明確證述向被告購買第 1級毒品海
    洛因的事實，扭轉為係幫助丁○○調第 1級毒品海洛因，其
    目的無非要混淆丁○○明確且對其不利之證詞。況且毒品危
    害防制條例就販賣、轉讓第 1級毒品海洛因，定有極為嚴厲
    之刑罰，經由大眾傳播媒體之大力宣導，已為國人所共知共
    識，且政府近年來為杜絕毒品之氾濫，對查緝施用、轉讓或
    販賣毒品之工作雷厲風行。被告自83年間起即陸續有違反肅
    清煙毒條例及麻醉藥品管理條例之刑事前案紀錄，有臺灣高
    等法院被告全國前案紀錄表附卷可稽，其對第 1級毒品海洛
    因係政府公告查禁之毒品，且就販賣、轉讓第 1級毒品海洛
    因之行為，將受到極為嚴厲之刑事處罰，自較一般人更有深
    刻之認知，依證人丁○○於原審審理時證稱係於96年2、3月
    間認識被告，彼此間交情普通等語，可知被告與證人丁○○
    僅係普通朋友，並非存有任何特殊之親誼或恩情，苟非確實
    有利可圖，被告焉有甘冒觸犯轉讓第 1級毒品海洛因之風險
    ，而多次無償幫丁○○調第 1級毒品海洛因之理，是被告確
    以營利之目的，販賣第 1級毒品海洛因與丁○○無訛，其辯
    稱幫丁○○調第 1級毒品海洛因僅係臨訟飾卸，企圖降低刑
    事責任的辯詞，不足採信。
  (四)被告雖猶辯稱並未將第 1級毒品海洛因交給丁○○等語。惟
    查，被告於大墩路附近遊藝場、文心路與昌平路附近及丁○○住處3次，都有交付第1級毒品海洛因與丁○○等情，業據
    證人丁○○於原審審理時證述明確，核與其於警詢及檢察官
    偵查時證述情節相符，堪信為真實。況且若被告早在丁○○
    第1次交付2000元之際，即失約未交付第1級毒品海洛因，丁○○焉有可能於第2次、第3次再交付2000元，向被告購買第
    1 級毒品海洛因之理。是被告所辯之詞，不僅與丁○○之證
    詞不符，也不合常理，顯係飾卸之詞，不足採信。
  (五)丁○○於96年11月27日21時許，在臺中縣大里市○○路 384
    號為警查獲時所採集之尿液，經送往中山醫學大學附設醫院
    檢驗科藥物檢測中心，以免疫酵素分析法及氣相層析質譜儀
    檢驗結果，確有第 1級毒品海洛因於人體代謝後之嗎啡及可
    待因陽性反應等情，有該中心尿液檢驗報告（詳原審卷第10
    7 頁）及臺中市警察局第六分局委託驗尿液代號與真實姓名
    對照表（詳該警卷第18頁背面）在卷可稽，足證丁○○確有
    施用第 1級毒品海洛因的習性，雖該次尿液檢驗結果，不足
    以證明丁○○該次施用之第 1級毒品海洛因係向被告所購買
    ，然施用第1級毒品海洛因者，對於第1級毒品海洛因存有生
    理成癮性及心理依賴性，而有長期施用之傾向，丁○○於原
    審審理時既陳稱其自96年5、6月間開始，至96年11月27日止
    ，均有施用第 1級毒品海洛因的情況，佐以上開尿液檢驗結
    果呈現嗎啡及可待因陽性反應，適足以證明丁○○確實有長
    期施用第1級毒品海洛因，而有購買第1級毒品海洛因的需求
    ，亦足以補強證明丁○○指證向被告購買第 1級毒品海洛因
    的真實性。
  (六)被告雖再質疑丁○○係與警方或檢察官存有條件交換，並以
    伊前曾背後批評丁○○等情，而認丁○○係故為誣陷伊販賣
    第 1級毒品海洛因等語。然丁○○於96年11月27日21時許，
    在臺中縣大里市○○路384號為警查獲施用第1級毒品海洛因
    ，並扣得第1級毒品海洛因1包之際，於該次警詢筆錄中即已
    明確指證被告販賣第1級毒品海洛因，然經警詢問扣案之第1
    級毒品海洛因來源時，被告仍堅稱是跟 1位綽號「阿明」之
    人索取，並未落井下石，順勢誣指該第 1級毒品海洛因的來
    源係向被告所購買，足認丁○○並無任意攀誣被告之嫌。而
    丁○○與被告間並無任何嫌隙或仇恨，於原審審理程序期間
    ，復曾因認販賣第 1級毒品海洛因罪刑過重，而試圖為迴護
    被告之語，足見丁○○並無甘冒偽證之風險而構陷被告之理
    。又丁○○因上開施用毒品案件，經送臺灣臺中地方法院檢
    察署檢察官偵訊之後，檢察官固係諭令限制住居，並無聲請
    羈押或諭令具保。惟丁○○係因同意警方執行搜索及配合警
    方採尿送驗，並主動交出第1級毒品海洛因1包及承認確有施
    用第 1級毒品海洛因，而經警方移送臺灣臺中地方法院檢察
    署偵辦，檢察官訊問後斟酌上情後，僅諭令限制住居，本係
    檢察官職權之裁量，並無任何不妥之處。再者，丁○○的偵
    訊錄影光碟，經原審當庭勘驗結果，不僅錄影內容與訊問筆
    錄記載相吻合，且整個偵訊過程迅速流暢，中間並無停頓之
    處等情，有原審勘驗筆錄在卷可證，顯無任何條件交換之跡
    證，是被告質疑丁○○係與警方或檢察官存有條件交換，僅
    係被告為混淆丁○○證詞證明力之飾詞，委不足採。
  (七)被告於原審及本院雖一再辯解，並聲請傳喚丙○○到庭作證
    ，證明伊於97年 8月21日與丁○○之電話通聯，係在洽談丙○○的交保事宜，並非在相約毒品買賣等語。惟經本院調取
    丙○○於96年 8月21日經警查獲移送臺灣臺中地方法院檢察
    署偵查之該署96年度毒偵字第4844號一案全部卷宗，經查丙○○係於該日23時35分起，始經警在其臺中市○○區○○路
    四段 821號17樓之11執行搜索而遭查獲該件違反毒品危害防
    制條例案件；並丙○○嗣經解送臺灣臺中地方法院檢察署，
    經該署檢察官於96年 8月22日下午17時57分起開始偵訊後，
    檢察官於同日下午18時 8分乃諭知丙○○限制住居之處分等
    情，有該案卷內所附之該案搜索扣押筆錄、檢察官訊問筆錄
    可考。則被告所辯稱之其與丁○○96年 8月21日下午18時33
    分之通聯內容係為與丁○○聯繫幫丙○○辦理交保事宜云云
    ，即顯與一般經驗法則有違，無足採憑。況經本院於審理期
    日提解丙○○到庭，其亦證稱：「（問：那天你被限制住居
    ，是誰保你出來？）我自己具結」、「（問：你在拘留所的
    時候，你的家人有無與你聯絡？）沒有」、「（問：有無與
    丁○○聯絡？）我不太記得。我好像有找一個人來幫我帶小
    孩」、「（問：你被搜索時，被帶去警察局的時候，你有無
    通知何人來幫你辦理交保事宜？）……，我沒有打電話給他
    們（按：係指甲○○與丁○○）」等語（詳本院98年4月8日
    審判筆錄），更足認丙○○在96年 8月21日下午23時35分許
    為警查獲之該案，全然與被告及丁○○之前揭當日更早之通
    話內容無關。
  (八)審判期日應調查之證據，係指該證據具有與待證事實之關聯
    性、調查之可能性，客觀上並確為法院認定事實適用法律之
    基礎，亦即具有通稱之有調查必要性者，故其範圍並非漫無
    限制，必其證據與判斷待證事實之有無，具有關連性，得以
    推翻所確認之事實，而為不同之認定，若所證明之事項已臻
    明確，即欠缺調查之必要性，或已無調查之可能性，即無再
    行調查之必要。被告另聲請傳喚綽號「董仔」之人到庭作證
    ，證明確有其所辯稱之「董仔」之人，並具狀向本院陳報所
    指「董仔」之人姓名為「鄭漢吉」，然經本院以法務部戶役
    政連結作業系統查詢結果，該姓名為「鄭漢吉」之資料並不
    存在；被告嗣於本院98年4月8日審理期日，在調查證據即將
    完畢之際又改稱聲請傳喚「鄭漢結」之人，復經本院以法務
    部戶役政連結作業系統查詢，全臺姓名為「鄭漢結」之個人
    基本資料僅有一人，即51年6月30日生、身分證統一編號Ｚ00
    0000000號、原籍設南投縣南投市○○里○○路243號之男子
    ，然該名鄭漢結已經於97年 8月10日登記為「死亡」，有各
    該查詢列印資料附卷可稽。本院自無從再就此一證據方法予
    以調查。被告選任辯護人廖志堯律師於本院審理中則另聲請
    勘驗原審97年 8月13日審理期日之錄音紀錄，欲證明證人丁○○於原審經交互詰問時，係在長達三、四十分鐘之施壓下
    方為如該次審判筆錄記載內容之證述等情。然查，該次審理
    期日被告之選任辯護人亦為廖志堯律師，且廖律師亦全程參
    與該次審理期日交互詰問證人丁○○之調查程序，惟廖律師
    於該次期日兩造交互詰問丁○○之全程並未提出任何之異議
    ，有該次審判筆錄可考。茍證人丁○○於原審經兩造交互詰
    問之過程有如選任辯護人所指之情狀，則辯護人在當時即可
    依刑事訴訟法所規定之異議程序立即提出異議，乃竟捨此不
    為，卻遲至本院行將審結本案之時，方為前揭之聲請。本院
    參酌該次審判筆錄內容，及上開關於證人丁○○自警詢、偵
    查、迄原審審理歷次證述內容之比較論述，認選任辯護人此
    部分之聲請，不具有調查之必要性，本院無再行調查之必要
    ，附此說明。
    綜上所述，被告3次販賣第1級毒品海洛因與丁○○之犯行，
    事證明確，應依法論科。
三、按海洛因為毒品危害防制條例第2條第2項規定之第 1級毒品
    。被告甲○○3次販賣第1級毒品海洛因予丁○○，核其所為
    ，均係犯毒品危害防制條例第4條第1項之販賣第 1級毒品海
    洛因罪。被告販賣前持有第 1級毒品海洛因之低度行為，應
    為販賣之高度行為所吸收，均不另論罪。被告前曾於84年間
    ，因違反肅清煙毒條例、麻醉藥品管理條例及藥事法案件，
    經法院分別判處有期徒刑3年1月、5月、2年確定；次於85年
    間，因違反槍砲彈藥刀械管制條例案件，經法院判處有期徒
    刑1年6月確定；又於同年間，因違反藥事法案件，經法院判
    處有期徒刑 6月確定，嗣經本院以86年度聲字第1114號裁定
    ，就上開有期徒刑，定其應執行之刑為有期徒刑 7年確定。
    被告入監執行後，於89年4月18日假釋出監，刑期至92年3月
    11日期滿，以已執行完畢論等情，有臺灣高等法院被告全國
    前案紀錄表在卷可稽，被告前受有期徒刑執行完畢，5 年以
    內再故意犯本件有期徒刑以上之 5罪，均為累犯，惟因被告
    所犯毒品危害防制條例第4條第1項之販賣第 1級毒品海洛因
    罪，其法定刑為死刑或無期徒刑，依刑法第64條第 1項、第
    65條第 1項規定，不得加重，是被告就此部分雖有累犯之情
    形，依法仍不得加重，僅就罰金刑部分，依刑法第47條第 1
    項規定加重其刑。再販賣第 1級毒品罪之法定本刑為死刑或
    無期徒刑，已如前述，被告雖有3次販賣第1級毒品海洛因之
    犯行，然因各次販賣第1級毒品海洛因的數量僅約0.5公克，
    各次犯罪所得款項僅2000元，顯見其犯罪所得不多，相對於
    長期大量販賣毒品之大毒梟而言，被告對社會治安及國民健
    康之危害較小，倘亦處以死刑或無期徒刑，毋寧過重，且無
    從與前開大毒梟之惡行有所區隔，是其犯罪情狀相較於法定
    之重刑，在客觀上足以引起一般人之同情，情節尚堪憫恕，
    爰依刑法第59條之規定，酌量減輕其刑。被告所犯上開 3罪
    ，犯意各別，應分論併罰。
四、原審以本案被告之上開事證明確，並審酌被告甲○○已有肅
    清煙毒條例、麻醉藥品管理條例、藥事法及槍砲彈藥刀械管
    制條例等刑事前案紀錄，有臺灣高等法院被告全國前案紀錄
    表附卷可稽，堪認其犯案前品行不佳，並斟酌被告販賣第 1
    級毒品海洛因，無視該毒品足以助長施用毒品之惡習，甚至
    造成生命危險之生理成癮性及心理依賴性，嚴重戕害國民身
    心健康，危害國家社會治安，消耗國家為杜絕毒品犯罪所付
    出之社會成本，惡性非輕，且被告年輕力壯，不思以正當途
    徑合法掙取金錢，圖以販賣第 1級毒品海洛因以獲取不法利
    潤，犯罪動機不良，犯後猶飾詞否認此部分犯罪，難認已有
    悔意等一切情狀，分別量處如附表貳編號一、二、三所示之
    刑。並敘明公訴意旨雖具體求處被告有期徒刑20年，併科罰
    金10萬元及宣告褫奪公權，惟公訴意旨上開具體求刑係針對
    本案起訴之罪名，均經法院諭知有罪為前提，本案既有部分
    罪名，經原審諭知無罪之判決（詳如原審判決），原審斟酌
    上開審酌情狀及被告於本案之犯罪所得等情形，認量處如原
    審判決主文所示之刑度，已足以懲戒被告，檢察官具體求刑
    無寧過重，且依被告犯罪之性質，尚無宣告褫奪公權之必要
    。另以
    1.扣案之NOKIA牌行動電話1支（含電話號碼0000000000號SI
      M卡1張）係被告所有，業據被告供陳在卷，且係供販賣第
      1 級毒品海洛因時與丁○○連絡所用之物，而依毒品危害
      防制條例第19條第1項規定宣告沒收之。被告販賣第1級毒
      品海洛因所得之6000元，為販賣第 1級毒品海洛因所得之
      財物，雖未經扣押在案，仍應依同條例第19條第 1項規定
      宣告沒收之，如全部或一部不能沒收時，以其財產抵償之
      。
    2.警方於96年7月26日15時許，在臺中市○○區○○路2段11
      6之10號，查扣被告所有之疑似第1級毒品海洛因 2包，經
      送法務部調查局鑑定結果，其中1包固檢出含有第1級毒品
      海洛因成分（淨重0.14公克），另 1包則為糖包，未檢出
      第 1級毒品海洛因成分，惟上開扣案物品並無積極證據證
      明與被告販賣第 1級毒品海洛因犯行有關，且係被告所有
      供施用之第1級毒品海洛因及供施用第1級毒品海洛因所用
      之物，而業於被告被訴施用第 1級毒品海洛因案件（臺灣
      南投地方法院96年度訴字第1066號），經該院分別諭知沒
      收銷燬及沒收，原審無從為沒收銷燬或沒收之諭知。
    3.警方於96年9月7日19時30分許，在臺中市○區○○○街31
      0號後方出租套房內，在被告身上查扣之疑似第2級毒品甲
      基安非他命 2包，經送行政院衛生署管制藥品管理局鑑定
      結果，均檢出含有第2級毒品甲基安非他命成分（重5.437
      公克、驗餘重 5.423公克）。惟上開扣案物品並無積極證
      據證明與被告轉讓第 2級毒品甲基安非他命犯行有關，且
      係被告所有供施用之第 2級毒品甲基安非他命，而業於被
      告被訴施用第 2級毒品甲基安非他命案件（原審法院96年
      度訴字第3811號），經諭知沒收銷燬，原審無從再為沒收
      銷燬之諭知。
    4.警方於96年9月7日19時30分許，在臺中市○區○○○街31
      0 號後方出租套房內，在該處衣櫃內扣得被告已轉讓給陳
      振誠之疑以第2級毒品甲基安非他命2包，經送行政院衛生
      署管制藥品管理局鑑定結果，均檢出含有第 2級毒品甲基
      安非他命成分（重1.777公克、驗餘重1.775公克），惟上
      開扣案物品既經被告轉讓給陳振誠，已歸陳振誠所有，自
      應於陳振誠被訴施用或持有第 2級毒品甲基安非他命的案
      件，為沒收銷燬之諭知，不得於本案諭知沒收銷燬。
    其事實之認定與法律之適用均無違誤，量刑亦稱妥適，被告
    上訴猶執前詞否認有販賣毒品之犯行云云，皆不足採信，已
    詳如前所論述，其上訴為無理由，應予駁回。
據上論斷，應依刑事訴訟法第368條，判決如主文。
本案經檢察官乙○○到庭執行職務。
中    華    民    國    98    年     4    月     29   日
            刑事第一庭    審判長法  官  陳  紀  綱
                                法  官  姚  勳  昌
                                法  官  張  智  雄
以上正本證明與原本無異。
如不服本判決，應於收受送達後10日內向本院提出上訴書狀，其
未敘述上訴之理由者，並得於提起上訴後10日內向本院補提理由
書（均須按他造當事人之人數附繕本）「切勿逕送上級法院」。
                                書記官  謝  雅  惠
中    華    民    國    98    年    5     月    1     日
附錄論罪法條：
毒品危害防制條例第4條第1項
製造、運輸、販賣第 1級毒品者，處死刑或無期徒刑；處無期徒
刑者，得併科新臺幣1千萬元以下罰金。
毒品危害防制條例第8條第2項
轉讓第 2級毒品者，處6月以上5年以下有期徒刑，得併科新臺幣
70萬元以下罰金。
附表壹：
┌──┬───────────┬───────────┐
│編號│犯    罪    時    間  │犯    罪    方    法  │
│    ├───────────┤                      │
│    │犯    罪    地    點  │                      │
├──┼───────────┼───────────┤
│ 一 │96年7、8月間某日      │以1包第1級毒品海洛因新│
│    ├───────────┤臺幣2000元之代價，販賣│
│    │臺中市○○路與昌平路口│第1級毒品海洛因1包與宋│
│    │附近                  │志國1次。             │
├──┼───────────┼───────────┤
│ 二 │96年7、8月間某日      │以1包第1級毒品海洛因新│
│    ├───────────┤臺幣2000元之代價，販賣│
│    │臺中市○○路與大墩路口│第1級毒品海洛因1包與宋│
│    │附近遊藝場            │志國1次。             │
├──┼───────────┼───────────┤
│ 三 │96年8月21日18時33分後 │以1包第1級毒品海洛因新│
│    │某時                  │臺幣2000元之代價，販賣│
│    ├───────────┤第1級毒品海洛因1包與宋│
│    │臺中縣大里市○○路384 │志國1次。             │
│    │號5樓                 │                      │
├──┼───────────┼───────────┤
│ 四 │96年9月7日10時許      │轉讓第 2級毒品甲基安非│
│    ├───────────┤他命2包（重1.777公克、│
│    │臺中市○○○街310號後 │驗餘重 1.775公克）與陳│
│    │方出租套房內          │振誠。                │
├──┼───────────┼───────────┤
│ 五 │96年9月7日18時許      │同時轉讓第 2級毒品甲基│
│    ├───────────┤安非他命供陳振誠、潘俐│
│    │臺中市○○○街310號後 │君當場施用            │
│    │方出租套房內          │                      │
└──┴───────────┴───────────┘
附表貳：
┌──┬───┬───────────────────┐
│編號│犯  行│主                                  文│
├──┼───┼───────────────────┤
│ 一 │附表壹│販賣第一級毒品，累犯，處有期徒刑拾陸年│
│    │編號一│。扣案之 NOKIA牌行動電話壹支沒收；因販│
│    │      │賣第一級毒品所得之新臺幣貳仟元沒收，如│
│    │      │全部或一部不能沒收時，以其財產抵償之。│
├──┼───┼───────────────────┤
│ 二 │附表壹│販賣第一級毒品，累犯，處有期徒刑拾陸年│
│    │編號二│。扣案之 NOKIA牌行動電話壹支沒收；因販│
│    │      │賣第一級毒品所得之新臺幣貳仟元沒收，如│
│    │      │全部或一部不能沒收時，以其財產抵償之。│
├──┼───┼───────────────────┤
│ 三 │附表壹│販賣第一級毒品，累犯，處有期徒刑拾陸年│
│    │編號三│。扣案之 NOKIA牌行動電話壹支沒收；因販│
│    │      │賣第一級毒品所得之新臺幣貳仟元沒收，如│
│    │      │全部或一部不能沒收時，以其財產抵償之。│
├──┼───┼───────────────────┤
│ 四 │附表壹│轉讓第二級毒品，累犯，處有期徒刑捌月。│
│    │編號四│                                      │
├──┼───┼───────────────────┤
│ 五 │附表壹│轉讓第二級毒品，累犯，處有期徒刑捌月。│
│    │編號五│                                      │
└──┴───┴───────────────────┘


司法院資訊處製作；財團法人民間司法改革基金會備份。
